【裁判字號】    95,交聲,416
【裁判日期】    950828
【裁判案由】    違反道路交通管理處罰條例聲明異議
【裁判全文】
臺灣臺北地方法院交通事件裁定         95年度交聲字第416號
原處分機關  交通部公路總局新竹區監理所中壢監理站
異  議  人
即受處分人  丙○○
上列異議人即受處分人因違反道路交通管理處罰條例案件，對於
交通部公路總局新竹區監理所中壢監理站於民國九十五年三月七
日所為之壢監裁字第裁53—C00000000號處分（原舉發通知單案號
：北縣警交字第C00000000號）聲明異議，本院裁定如下：
    主  文
異議駁回。
    理  由
一、異議意旨略以：異議人即受處分人丙○○於民國九十四年十
    一月二十四日下午五時五十分許，駕駛車號ＤＥ—八五八九
    號自小客車，行經台北縣華中橋，欲從該處橋和路匝道往北
    二高中和交流道方向行駛，車行過程中均無異樣，但異議人
    自華中橋右轉下橋和路引道後，卻遭一名機車騎士攔下，表
    示橋上甫發生之車禍係異議人所為，異議人確信自身並未肇
    事，遂停車與該騎士步行上橋查看，因該傷者傷勢嚴重，遂
    出手相救，卻被指控為肇事者。實際上異議人所駕駛汽車之
    右側車門白點，高度為七十九公分，機車把手高度則為八十
    九公分，兩者顯然不符；又汽車右後輪胎及鋼圈上之黑色擦
    痕，是與人行道邊緣黑色塗漆擦撞所造成，並非與機車擦撞
    之痕跡。再者，機車的輪胎擦痕大小、寬度與長度，與汽車
    後輪之擦痕並不相符；況汽車與機車車體並無碰撞痕跡，兩
    車車輪怎會有擦撞痕跡？至汽車尾部保險桿雖有擦痕，但其
    距地面高度為三十七至四十一公分，而機車前方檔泥板距地
    高度，則為五十至六十公分，兩者亦不吻合，故警方隨意拼
    湊事實，認定係異議人肇事，顯有錯誤，為此對原處分不服
    ，因而聲明異議云云。
二、按「行為後法律或自治條例有變更者，適用行政機關最初裁
    處時之法律或自治條例；但裁處前之法律或自治條例有利於
    受處罰者，適用最有利於受處罰者之規定」，行政罰法第五
    條定有明文。查異議人行為後，道路交通管理處罰條例第四
    十八條及第六十一條業於九十四年十二月十四日公布修正，
    並於九十五年七月一日施行，比較本件異議人涉嫌違規之法
    條（修正前第四十八條第六款、第六十一條第三項），其違
    規要件及處罰內容，在修法前後均屬相同，依前述行政罰法
    規定，應適用行政機關最初裁處時之法律，即九十四年十二
    月十四日修正前道路交通管理處罰條例予以論處，先行敘明
    。再按，汽車行駛至交岔路口，轉彎車應讓直行車先行，道
    路交通安全規則第一百零二條第六款定有明文。又汽車駕駛
    人轉彎時，轉彎車不讓直行車先行者，處（銀元）二百元以
    上六百元以下罰鍰；且汽車駕駛人有違反第四十八條之情形
    者，除依原條款處罰鍰外，並予記點一點；分別為修正前道
    路交通管理處罰條例第四十八條第六款、第六十一條第三項
    所明定。
三、經查：
(一)、異議人對於其有駕駛車號ＤＥ—八五八九號自用小客車，於
    前揭時間行經前揭路段之事實，並不爭執。又在現場目擊之
    證人甲○○於本院調查時具結證稱：案發當時我騎機車在慢
    車道，看到前方快車道一台綠色的中型轎車右轉，汽車右後
    方的機車閃避不及，機車倒地，機車是直行，汽車沒有打方
    向燈快速右轉，汽車當時車速我不清楚，我覺得他很快，我
    是在被害人後面約十公尺左右，汽車要右轉下引道，我看到
    機車倒地後，我先直接追汽車下橋，剛好汽車停在紅綠燈處
    ，我就騎到汽車前面，把機車停下，請駕駛下車回到橋上去
    看，當時駕駛就是在庭的異議人。從發生車禍後，到我追到
    汽車的過程，（肇事）汽車都沒有離開我的視線，我確認沒
    有追錯車子。在下引道的過程中，沒有其他車輛變換車道插
    到綠色車子的後方。確定汽車有跟機車擦撞，機車是車頭前
    面去撞到汽車右後方。我請異議人下車時，他說右轉時有聽
    到聲音，但是想說沒事，因為他有問他旁邊的朋友，他朋友
    說沒事等語詳盡（見本院九十五年八月七日訊問筆錄第一至
    三頁）；核與另一目擊證人戊○○於本院調查時具結證述：
    案發當時行經案發地點，我車速在五十到六十之間，我騎在
    被害人機車後方約二、三十公尺，我有看到異議人駕駛的汽
    車，汽車是在我的左前方，只能確定是深色的車子，我可以
    確認當時在我前方的車子撞到被害人，被害人就飛到半空中
    ，但是我沒有注意看到（肇事車輛）車號，當時車子要往右
    側下引道，車速很快，比我快，沒有踩煞車也沒有打方向燈
    ，就往右邊偏，我前面的機車騎士就去攔汽車，當時引道很
    塞，我相信他追得到。不可能是更前面的車子擦撞到被害人
    ，因為我左前方的車子，前面是小發財車，他有踩煞車也有
    開方向燈，他的車速比較慢，不可能是他擦撞到被害人等語
    相符（見本院九十五年七月三日訊問筆錄第八至九頁）。參
    以臺北縣政府警察局中和分局以九十五年五月二十六日北縣
    警中刑字第0950023819號函檢附之現場圖及現場照片等資料
    ，可知機車刮地痕起始於華中橋要往橋和路引道前之外側車
    道，跨越槽化線後延伸至華中橋右側引道上，被害人丁○○
    之血跡則出現在刮地痕終止處、槽化線之左側，由此可見被
    害人係騎機車沿華中橋外側車道行駛，在華中橋右側引道槽
    化線前，與欲往右側引道行駛之車輛發生擦撞，機車因此倒
    地滑行過槽化線，而被害人亦因此自機車飛出而倒地受傷。
    故甲○○與戊○○證述：被害人騎機車直行，異議人原本行
    駛在被害人左後方，因異議人欲往華中橋右側引道行駛，竟
    未打方向燈亦未煞車，車速很快的驟然右轉下右側引道，因
    而與被害人發生擦撞等語，亦堪採信。
(二)、再者，負責勘查本案肇事及被害車輛之員警乙○○，亦於本
    院調查時具結證稱：案發當天晚上，我檢視異議人及被害人
    之車輛，在汽車右後方發現摩擦痕跡，機車前輪左側有摩擦
    痕跡，機車左側車身有倒地後之刮地痕跡，汽車輪胎後方有
    抹痕但不是很清楚。…因為輪子會轉動，所以比對高度是會
    變化的。從編號三至五的照片可以看出，（輪胎出現擦痕的
    地方）中間是有空隙的，可能是輪胎轉動造成的空隙，異議
    人的輪胎上面所留下的擦痕，條狀與機車輪胎上面的溝槽相
    似，有可能是接觸輪胎所造成等語在卷（見本院九十五年七
    月三日訊問筆錄第六頁），並有乙○○提供之車胎、車損照
    片共二二張附卷為憑。參酌異議人駕駛之自小客車右後輪胎
    外側，有數道清晰的摩擦痕（見上開照片編號三、五、六）
    ，各該擦痕中間有明顯的間隔，此與被害人機車的胎紋相似
    （見上開照片編號十八、十九、二十）；且前開自小客車的
    鋼圈是五爪型式，其中兩桿有明顯的摩擦痕，該兩處擦痕中
    間各有一道未接觸的空隙（見前述照片編號三、十、十一）
    ，此亦與被害人騎乘之機車胎紋相似（見前開照片編號十八
    、十九、二十）。況前述機車之左側方向燈、把手、擋泥板
    、腳踏板等處均有明顯摩擦痕（見前開照片編號十二至十七
    ），機車前輪左側邊有明顯的抹痕（見前開照片編號十八至
    二十），該等抹痕係許多細小直條平行排列之長條狀紋路（
    見前開照片編號二一至二二），此與前揭自小客車摩擦處之
    胎緣亦極相似（見前開照片編號六）；顯見甲○○證述：因
    汽車未打方向燈突然右轉，機車未及閃避，遂以車頭（前輪
    ）撞及汽車右後側等語，係屬真實。故被害人騎乘之機車前
    輪左側，方會與異議人駕駛之汽車右側車輪，留下相互吻合
    之摩擦痕跡。至異議人雖稱：擦痕發生之高度並不吻合，應
    將車輪再送鑑定云云。惟乙○○於本院調查時證稱：車禍後
    所造成的車損或是擦撞痕跡，影響因素很多，很難評估什麼
    樣的擦撞會造成什麼樣的車損。且其亦稱：因為輪子會轉動
    ，所以比對高度是會變化等語，是異議人徒以高度不符云云
    ，否認其駕車肇事，實屬卸責之詞，不足採信。而本案相關
    人證、物證，均可明確證明異議人即為肇事者，故異議人聲
    請再行鑑定，亦無必要。
(三)、綜上所述，本件異議人欲右轉彎往橋和路引道方向行駛時，
    未禮讓同向右側直行之被害人先行，即快速右轉，致被害人
    閃避不及，撞及異議人，故異議人有轉彎車未讓直行車先行
    之違規事實，甚為明確（異議人因違規行為致被害人受傷部
    分，由舉發單位另行製單舉發）。從而，原處分機關依據修
    正前道路交通管理處罰條例第四十八條第一項第六款、第六
    十一條第三項之規定，裁處異議人罰鍰新台幣九百元，並記
    違規點數共一點，核無不當。本件異議為無理由，應予駁回
    。
四、據上論斷，應依道路交通管理處罰條例第八十七條第二項、
    道路交通案件處理辦法第十九條，裁定如主文。
中    華    民    國     95     年     8     月   28  日
                        交通法庭  法  官  游士珺
上正本證明與原本無異。
如不服本裁定，應於裁定送達後5日內向本院提出抗告狀。
                                  書記官  林素霜
中    華    民    國    95    年    9     月    4     日


司法院資訊處製作；財團法人民間司法改革基金會備份。
